【裁判字號】    97,交聲,342
【裁判日期】    970502
【裁判案由】    違反道路交通管理處罰條例聲明異議
【裁判全文】
臺灣臺北地方法院交通事件裁定         97年度交聲字第342號
原處分機關  臺北市交通事件裁決所
異  議  人
即受處分人  甲○○
上列異議人即受處分人因違反道路交通管理處罰條例案件，對於
臺北市交通事件裁決所於民國九十七年一月二十八日所為之處分
（原處分案號：北市裁二字第裁二二─一ＡＢ九一六○一三號）
，聲明異議，本院裁定如下：
    主  文
異議駁回。
    理  由
一、按汽車停車時，停車時間、位置、方式及車種，如公路主管
    機關、市區道路主管機關或警察機關有特別規定時，應依其
    規定，道路交通安全規則第一百十二條第一項第十五款定有
    明文。次按汽車駕駛人停車時，停車時間、位置、方式、車
    種不依規定者，處新臺幣（下同）六百元以上一千二百元以
    下罰鍰，道路交通管理處罰條例第五十六條第一項第九款規
    定甚明。
二、本件異議人即受處分人（下稱受處分人）甲○○駕駛車牌號
    碼六七七八─ＥＡ號自用小客車，於民國九十六年十二月七
    日下午二時二十九分許，停放於臺北市○○○路○段一三一
    號週邊限時停車格（編號二十三號），而逾停車繳費通知單
    上之停放時間，經臺北市停車管理處交通助理員乙○○以受
    處分人有違反道路交通管理處罰條例第五十六條第一項第九
    款規定之行為，掣單舉發（北市交停字第一ＡＢ九一六○一
    三號），嗣舉發通知單送達受處分人後，受處分人於舉發通
    知單上所載應到案日期向原處分機關提出申訴，經原處分機
    關函請舉發單位調查結果，仍認受處分人確有上揭違規事實
    ，原處分機關乃依道路交通管理處罰條例第五十六條第一項
    第九款及違反道路交通管理事件統一裁罰基準表之規定，於
    九十七年一月二十八日裁處受處分人罰鍰六百元。
三、聲明異議意旨略以：我於九十六年十二月七日下午二時三十
    分左右停車在民生東路三段的限時停車格內，當時我沒有特
    別注意是限時停車格，有到便利商店繳納停車費，不應再開
    罰單，而且當時車旁有併排停放的車輛卻未開罰單云云。
四、經查：
  (一)本件受處分人於上開時、地將所駕駛之車號六七七八─ＥＡ
    號自用小客車，停放在限時停車位，逾時停放而經舉發停車
    時間不依規定之違規行為一節，為受處分人所不否認，並有
    臺北市政府交通局九十六年十二月十一日北市交停字第一Ａ
    Ｂ九一六○一三號舉發違反道路交通管理事件通知單影本一
    紙及現場採證照片二紙在卷足憑，堪信為真實。
  (二)按「地方主管機關為因應停車之需要，得視道路交通狀況，
    設置路邊停車場，並得向使用者收取停車費」、「地方主管
    機關應於路邊停車場開放使用前，將設置地點、停車種類、
    收費時間、收費方式、費率及其他規定事項公告週知。變更
    及廢止時，亦同」、「路邊停車場之費率，應依第三十一條
    規定定之；其停車費得以計時或計次方式收取，並得視地區
    交通狀況，採累進方式收費或限制停車時間」等節，為停車
    場法第十二條第一項、第十三條、第十四條所明文。道路交
    通安全規則第一百十二條第一項第十五款復明定：「停車時
    間、位置、方式及車種，如公路主管機關、市區道路主管機
    關或警察機關有特別規定時，應依其規定。」而臺北市政府
    為使駕駛人到銀行、郵電機構及公務機關等地點洽辦事情有
    短時間停車需求者能順利覓得付費停車位，乃於市區○○○
    ○道上銀行、郵電機構及公務機關前佈設限時停車位。故限
    時停車位，係臺北市政府依停車場法相關規定之授權，為符
    合民眾短時間內之需求，針對市○○○○道之銀行、郵電機
    構及週邊商業大樓旁路邊停車場，所設之限時停車之措施。
    而在限時停車位停車者，至多停車一小時，車主停車應主動
    繳費，未依規定繳費逾計時器顯示停車時間，逕依道路交通
    管理處罰條例第五十六條第一項第九款之規定舉發，不得補
    繳。亦即上開規定係停車場法第十四條所定視地區交通狀況
    ，所採之限制停車時間之措施。雖仍附帶有收費之規定，然
    規範之目的在限制停車之時間，以求提高路邊停車週轉率，
    使停車位空間可提供更多民眾之短暫需求。此與一般路邊停
    車場之收費之目的、本質顯有不同。從而，限時停車之規定
    ，應係道路交通管理處罰條例第五十六條第一項第九款有關
    停車時間之規定，而非同條第二項單純在道路停車收費處所
    之停車繳費規定，綜上所述，依限時停車位之性質，停放車
    輛於限時停車位之駕駛人，除須繳納停車費外，若停車時間
    已逾一個小時，主管機關仍得另行開單舉發。
  (三)本件受處分人停車之地點係屬限時停車格位，係為民眾短時
    間停車需求而設，惟須主動刷卡最多一個小時，其格位內地
    面上標有「限時停車位」文字及車位編號，格位旁並有標誌
    牌（內容為限時停車格，逾時不得補繳費：一、收費時間七
    時至八時星期一至星期六。二、十五分鐘收費十元，每次刷
    卡最多一小時。三、停車時請（預先）以悠遊卡刷卡付費，
    未刷卡付費將開立一小時之繳費單，停車逾繳費單規定時間
    則開單告發，處以新臺幣六百至一千二百元罰鍰。），供駕
    駛人遵循，有臺北市停車管理處九十七年一月七日北市停四
    字第○九六三七三八三七○○號函、九十七年三月三日北市
    停四字第○九七三○九三二四○○號函在卷可稽（本院卷第
    十二、十六頁參照），而依卷附現場照片及現場簡圖（本院
    卷第十七至二一頁）可知，編號二十三之限時停車位內，明
    顯標示「限時車位」之文字，而現時停車位之標誌牌，亦設
    置於編號二十三限時停車位之前方，足認受處分人對其所停
    放之位置係限時停車位一節，應係有所認識，並有遵守之義
    務，不得諉稱未注意標示牌及地面文字而據以免責。另證人
    即臺北市停車管理處交通助理員乙○○於本院具結證稱：本
    件開單舉發的原因是因為停車超過一個小時，限時停車格要
    用悠遊卡刷停車費，最多只能刷一個小時的費用，如果車主
    沒有刷悠遊卡，收費管理員會來開停車收費單，收費單上會
    有停車時間，如果依據收費單上所記載時間已經超過一個小
    時，或是收費器上沒有顯示餘額時，表示這臺車已經停車超
    過一個小時，我們就會開告發單，如果停車超過一個小時，
    停車的人要同時繳納停車費及罰單費用等語（本院卷二六頁
    反面、二七頁參照），且受處分人對於其停車時間超過一個
    小時一情，無何爭執，是以受處分人辯稱：已繳納停車費用
    而無須開單受罰云云，不足採信。
  (四)行政行為非有正當理由，不得為差別待遇，行政程序法第六
    條固有明文，用以揭示行政法上之平等原則，即基於事理本
    質，相同事件固應為相同之處理，不得任意為差別之待遇。
    然在法治國家，遵守法規為國民之責任，不得以他人違規行
    為尚未被取締，即執以為自己亦可以不遵守規定之適法理由
    ，否則即曲解平等原則之真義，亦即人民不得主張「不法之
    平等」。故行政機關若怠於行使權限，致使人民因個案違法
    狀態未排除而獲得利益時，該利益並非法律所應保護之利益
    ，因此其他人民不能要求行政機關比照該違法案例授予利益
    。是受處分人指摘本件舉發當時別有併排停車之違規車輛未
    受舉發等情，並不能據為其免責之依據。
五、綜上所述，本件受處分人確有停車時間不依規定之違規行為
    ，原處分機關依道路交通管理處罰條例第五十六條第一項第
    九款及違反道路交通管理事件統一裁罰基準及處理細則等規
    定，裁處罰鍰六百元，核無不當。本件受處分人之聲明異議
    ，為無理由，應予駁回。
據上論斷，應依道路交通案件處理辦法第十九條，裁定如主文。
中    華    民    國    97    年    5     月    2     日
                  交通法庭    法  官  徐淑芬
以上正本證明與原本無異。
如不服本裁定，應於送達後五日內，向本院提出抗告狀。
                              書記官  廖純瑜
中    華    民    國    97    年    5     月    2     日


司法院資訊處製作；財團法人民間司法改革基金會備份。
